臺灣士林地方法院刑事判決　　　　　　　　　　　　　　九十年度訴字第四四五號
　　公　訴　人　臺灣士林地方法院檢察署檢察官
　　被　　　告　乙○○
　　指定辯護人　本院公設辯護人　林龍輝
右列被告因強盜等案件，經檢察官提起公訴（九十年度偵字第六二七一號、第七二三
三號、第八０五０號 ），本院判決如左：
    主  文
乙○○連續攜帶兇器竊盜，累犯，處有期徒刑陸月，如易科罰金以參佰元折算壹日，
並於刑之執行完畢或赦免後，令入相當處所，施以監護貳年。
扣案之一字型螺絲起子壹把沒收。
    事  實
一、乙○○於十九歲時因交通事故致頭部外傷後，自此以後開始癲癇發作，發作頻率
    約七、八天一次，其癲癇發作時，有時會因失去知覺而摔倒，大約十五分鐘後會
    恢復清醒，但有時僅是意識恍惚，有時會伴隨嗅幻覺、被害妄想、眼睛會不由自
    主地注視某個地方等精神病症。乙○○有多次竊盜前科，其於民國八十五年間又
    因竊盜案件，經本院判處有期徒刑一年，於八十七年五月二十七日執行完畢。乙○○猶不知警惕，竟基於概括之犯意，意圖為自己不法所有，於精神耗弱狀態下
    ，自九十年六月十三日凌晨四時許起，攜帶其所有，客觀上足以對人之身體、生
    命、安全構成威脅而可供兇器使用之一字型螺絲起子一把，連續以該起子敲破甲○○等人所有之自小客車右後車窗玻璃一片，再伸手入窗打開車鎖入內之方式，
    竊取車內財物（如附表），得手後放置於手提之百貨公司購物紙袋一只內，致甲○○等人之自小客車右後車窗玻璃一片破損，足生損害於甲○○等人。旋於同日
    凌晨五時許，乙○○竊取車號Ｄ六─０七一號營業小客車內財物得逞後，適為車
    主庚○○發覺制住郭某而報警處理，並扣得上開一字型螺絲起子一把。
二、乙○○復承同前意圖為自己不法所有之概括犯意，於九十年五月二十二日至同月
    二十三日下午十四時許之某時點，在台北市○○區○○路二段國泰醫院內湖分院
    旁，在路邊撿拾客觀上足以對人之身體、生命、安全構成威脅而可供兇器使用之
    鐵條一支（未扣案），敲破己○○停放於前揭路段旁車號ＨＺ—三一二一號自小
    客車右前車門玻璃後（毀損部分未據告訴，亦未據起訴），竊得己○○所有之Ｓ
    ＩＭ卡十二張、照相機一台、ＣＤ七張、現金五百元及行動電話耳機一副等財物
    。嗣於九十年六月十九日，經警員持搜索票至郭某位於台北市○○區○○路三段
    一七四巷三六弄四之一號三樓住處，扣得其竊得之ＳＩＭ卡十二張（業已發還告
    訴人）得悉上情。
三、乙○○又承前同一意圖為自己不法所有之概括犯意，於九十年七月六日凌晨零時
    許，在台北市○○區○○路二段四五０巷一二弄七號，見丁○○停放於該處車號
    ＧＡ—五一０二號自小客車車窗未關，即趁機入內徒手竊得電流轉換器一個（約
    值三千元），正欲離去之際，為丁○○發覺報警而逮獲。
四、案經甲○○、丙○○、庚○○訴由臺北市政府警察局內湖分局及同局報請臺灣士
    林地方法院檢察署檢察官偵查起訴。
    理  由
一、右揭事實，迭據被告乙○○於警訊、偵查及本院調查、審理中坦承不諱，核與被
    害人甲○○、丙○○、己○○丁○○於警訊中陳述，及證人庚○○於警訊時、偵
    審中所述之情節相符，復有贓物認領保管收據五紙、台灣大哥大股份有限公司、
    遠傳電信股份有限公司暨和信電訊股份有限公司用戶門號申請資料計九紙、照片
    十五幀在卷可稽，復有一字型螺絲起子扣案可佐，足徵被告自白內容與事實相符
    ，本件事證已臻明確，被告犯行洵堪認定，應依法論科。
二、論罪科刑之理由：
  (一)查被告乙○○於犯罪事實二部分所攜帶之鐵條一支長約三尺半，粗約如成人拇指
    ，為被告供明在卷（見本院九十一年三月七日訊問筆錄），是該鐵條與被告於犯
    罪事實一部分所攜帶之一字型螺絲起子，均客觀上足以對人之身體、生命、安全
    構成威脅，而可供為兇器使用，被告於前開時地分持上開螺絲起子、鐵條行竊之
    所為，均係犯刑法第三百二十一條第一項第三款之攜帶兇器竊盜罪；被告於犯罪
    事實一之敲破車窗之所為，另犯刑法第三百五十四條之毀損罪；被告於犯罪事實
    三之所為，係犯刑法第三百二十條第一項之普通竊盜罪。
  (二)公訴意旨雖認被告於附表編號三竊取財物後，適為車主庚○○發覺欲前去逮捕被
    告，詎被告為脫免逮捕，竟當場持其攜來之螺絲起子刺向庚○○而施以強暴手段
    ，致庚○○受有右手腫脹及裂傷之傷害（傷害部分未據告訴，亦未經起訴），因
    認被告此部分所為涉有刑法第三百二十九條、第三百三十條之準強盜罪嫌。惟訊
    據被告堅決否認有何準強盜犯行，辯稱：伊進入車內後，螺絲起子已丟掉，不記
    得是丟在車內或地上，庚○○發覺後，即將伊壓制毆打，致伊流鼻血，伊毫無反
    抗之機會，並未與庚○○扭打等語。按刑法第三百二十九條準強盜罪之成立，必
    須以行為人為脫免逮捕、防護贓物，有當場施強暴、脅迫之行為始足當之，倘僅
    係消極掙脫行為，並無積極攻擊行為，尚不得率以準強盜罪論處。經查證人庚○○固迭於警訊、偵查中及本院調查時證稱：被告持一字型起子與伊扭打，致伊右
    手受傷之情事，並提出驗傷診斷證明書一紙載明庚○○右手背部受有三×三公分
    腫脹、０．六公分裂傷，然於本院交互詰問時，證人庚○○更進而證稱：「（辯
    護人問：你發現後，如何處理？）答：我發現後窗破了，我從後窗玻璃伸手抓他
    後領，後來開前車門。」、「（辯護人問：你抓他後領後，有無打他？）答：一
    定的。」、「（辯護人問：你有無進車內打他？）答：有，被告也有打我。」、
    「（辯護人問：被告如何打你？）答：在混亂中，至於如何打記不清楚。」、「
    （辯護人問：被告有無逃跑的可能性？）答：他有反抗，但我把他壓制住，他不
    可能逃跑。」、「辯護人問：他有無用一字起子弄你的手？）答：有，但是當時
    混亂，如何弄傷我，我不清楚。」、「（辯護人問：你的傷是否你們互相發生扭
    打而發生？）答：我不知道傷如何而來。」、「（辯護人問：你的位置是否被告
    坐在乘客座，你壓在被告身上？）答：是。」、「（辯護人問：你是否認為如此
    沒有逃跑的可能？）答：是，因為另外一邊是司機門，他無法出去。」、「（檢
    察官問：當你發現被告偷你的車時，你抓他後領時，被告有何反應？）答：用手
    撥開我的手。」「（檢察官問：很大力或是輕輕的？）答：很大力。」、「（檢
    察官問：現場你發現被告，被告有無想跑？）答：被告有想跑。」、「（檢察官
    問：你之前提到被告有反抗，被告是如何反抗？）答：就是用手撥開我的手，之
    後我開前車門，他有揮拳，我也有揮拳，所以扭打在一起。」、「（檢察官問：
    為何律師問你，你說已經忘了有沒有用螺絲起子？）答：確實是用螺絲起子沒錯
    ，但是被告何時弄傷我及如何傷到我，我不知道。」、「（檢察官問：你的傷是
    否有可能是自己的拳頭打傷的？）答：傷是一塊肉翻開，所以不可能是拳頭造成
    的。」、「（法官問：你抓住被告後領後，被告用哪一手將你撥開？）答：兩隻
    手亂撥，被告手一撥，我的手就鬆掉了。」、「（法官問：你開右前車門，是否
    先制住他？）答：被告右腳一踩出去就揮拳。」、「（法官問：被告一揮拳，是
    否人就到車外？）答：不是，是我用手及身體把被告壓住。」、「（法官問：你
    把被告壓在車內後，發生何事？）答：他揮拳，我也揮拳，大家發生扭打，我用
    手頂住他的脖子，到警察來。」、「（法官問：你是否知道扣案螺絲起子在何處
    找到的？）答：我不知道。」等語（見本院九十一年三月二十六日訊問筆錄），
    據上開所述，庚○○始終證述其右手背部所受之傷勢是被告以螺絲起子刺擊造成
    ，惟經到場處理員警戊○○結證：伊據報到現場時，庚○○手中提著一個百貨公
    司購物紙袋，其內有被告竊得之贓物及扣案之螺絲起子等語（見本院九十一年四
    月二十五日訊問筆錄），而據證人庚○○證稱不知螺絲起子在何處起獲，已如上
    述，故該把螺絲起子應非庚○○放入手提紙袋，再參以庚○○所述制伏被告過程
    ，該把螺絲起子更不可能是庚○○制伏被告過程中或結束後，由被告放入手提紙
    袋內，故該把螺絲起子於庚○○發覺被告行竊時應已在手提紙袋內，迄警方到現
    場止，被告無機會再取出使用，從而，庚○○指述被告持螺絲起子對之攻擊云云
    ，核與事證不符，尚非可採，被告所辯入車內時手中未持握螺絲起子等語，應較
    為可採。又庚○○另指述被告出拳揮打云云，然查，庚○○於案發初始警訊時、
    偵查中均未敘及被告出拳揮打之情，且庚○○身上亦無拳擊傷，反觀被告在警員
    到現場時嘴角流血，此經證人戊○○證述明確（見本院九十一年四月二十五日）
    ，另佐以庚○○上開證述自抓住被告衣領後即毆打被告，復進入車內，以手頂住
    被告脖子，壓在被告身上，制伏被告之情節，及自信滿滿證述被告受其壓制，不
    可能逃跑之情，足徵被告受庚○○強力壓制，應無出拳反抗之餘地，至庚○○所
    受之傷勢在右手背，為三×三公分腫脹、０．六公分裂傷，衡諸事理，並非被告
    出拳造成，而係庚○○將被告壓制在乘客坐位，於狹窄的車內舉右手出拳毆打被
    告，致手背碰撞車體或其他配件所造成，而被告受壓制毆打時，縱有掙扎動作，
    乃為一時情急之自然反應，並非基於脫免逮捕、防護贓物之積極攻擊行為，核與
    強暴、脅迫行為，尚屬有間，參諸前揭說明意旨，尚難以準強盜罪相繩。核其所
    為應僅係構成刑法第三百二十一條第一項第三款之攜帶兇器竊盜罪，公訴人認應
    依準強盜罪處斷，尚有未洽，惟起訴事實相同，爰依法變更起訴法條，併此敘明
    。
  (三)被告先後多次竊盜、毀損犯行，各均時間緊接，犯罪基本構成要件相同，顯依基
    於概括之犯意反覆為之，應分別依連續犯論以攜帶兇器竊盜一罪、毀損一罪，並
    加重其刑。被告所犯上開攜帶兇器竊盜罪與毀損罪間，有方法結果之牽連關係，
    應從一重之攜帶兇器竊盜罪處斷。
  (四)被告有事實欄所載之犯罪科刑執行情形，有台灣高等法院被告全國前案紀錄表、
    台灣高等法院檢察署刑案紀錄簡覆表各一份在卷可稽，其受有期徒刑之執行完畢
    後，五年以內再犯有期徒刑以上之本罪，為累犯，應依法遞予加重其刑。又刑法
    上之心神喪失與精神耗弱，應依行為時精神障礙程度之強弱而定，如行為時之精
    神，對外界事務全然缺乏知覺理會及判斷作用而無自由決定意思之能力者，為心
    神喪失；如此項能力，並非完全喪失，僅較普通人之平均程度顯然減退者，則為
    精神耗弱，最高法院所著二十六年度渝上字第二三七號判例意旨可資參照。查被
    告乙○○於十九歲時因交通事故致頭部外傷後，自此以後開始癲癇發作，發作頻
    率約七、八天一次，其癲癇發作時，有時會因失去知覺而摔倒，大約十五分鐘後
    會恢復清醒，但有時僅是意識恍惚，有時會伴隨嗅幻覺、被害妄想、眼睛會不由
    自主地注視某個地方等精神病症，於九十年五月二十四日、同年六月十三日、同
    年七月六日意識恍惚，同年六月十三日伴隨聽幻覺之症狀，同年七月六日伴隨被
    害妄想之症狀，且依卷內所載之涉案過程，顯示被告行為時之現實判斷力有障礙
    ，然其對於當時環境及情境仍俱有一定程度之覺察能力，能描述案發經過，有多
    少人對其攻擊，知道要入車拿東西，且亦能形容當時之情緒，其行為尚未到達意
    識非常混亂之無目的行為，故據以推斷其行為時之精神狀態僅較一般人意識模糊
    ，其應處於糯神耗弱之狀態，並未達到心神喪失之程度，有本院委託鑑定所得之
    臺北市立陽明醫院九十一年七月一日北市陽醫精字第０九一六０四四六六００號
    函所附被告之精神鑑定報告書在卷足憑，是認被告於行為時之精神狀態應已達耗
    弱之程度，應依刑法第十九條第二項規定減輕其刑。並依刑法第七十一條第一項
    之規定，就前開各項加重減輕事由，先加後減之。
  (五)爰審酌被告因疾病而缺乏自制力、其犯罪之目的、手段、所生危害非重，暨其犯
    後坦承不諱，態度良好等一切情狀，量處如主文所示之刑，並諭知易科罰金之折
    算標準。又審酌前揭鑑定報告書意旨，建議被告應至醫院之神經科或精神科接受
    治療，且被告因精神狀態不正常，缺乏自我控制力，已有多次竊盜前科，復犯同
    性質之罪，且次數頻繁，顯對社會治安隨時有不可預料之危險，爰併依法諭知令
    入相當處所，施以監護二年，期依保安處分執行法第四十六條、第四十七條規定
    送往精神病醫院或其他醫療團體，予以適當之治療及監視其行動，以資兼顧。另
    被告犯罪時之精神狀態為精神耗弱，並已諭知令入相當處所施以監護，當無再宣
    告強制工作之必要，附此敘明。
三、扣案之一字型螺絲起子一把係被告所有供犯罪所用之物，為被告供明在卷，爰依
    法併予宣告沒收；至被告於犯罪事實二行竊所用之鐵條一支，乃被告隨手於路旁
    撿拾使用，無占為已有之意，非屬被告所有，無從併予宣告沒收；另如犯罪事實
    一行竊時用以裝置贓物之百貨公司手提購物紙袋一只，雖經警方起獲，但遍查全
    卷，未見該紙袋扣案，亦無證據證明現仍存在，顯係警方認屬無價值之物，而予
    丟棄滅失，為免日後執行困難，爰不予宣告沒收，併此敘明。
據上論斷，應依刑事訴訟法第二百九十九條第一項前段、第三百條，刑法第三百二十
條第一項、第三百二十一條第一項第三款、第三百五十四條、第五十五條、第五十六
條、第四十七條、第十九條第二項、第四十一條第一項前段、第八十七條第二項、第
三項，罰金罰鍰提高標準條例第一條前段、第二條，判決如主文。
本案經檢察官江林達到庭執行職務。
中      華      民      國      九十一      年      九    月    十二    日
                                  臺灣士林地方法院刑事第三庭
                                      法  官  何  信  慶
右正本證明與原本無異。
如不服本判決，應於判決送達後十日內，向本院提出上訴狀。
                                      書記官  魏  里  安
中      華      民      國      九十一      年      九    月    十六    日
附錄本案論罪科刑法條全文：
中華民國刑法第三百二十條第一項：
  意圖為自己或第三人不法之所有，而竊取他人之動產者，為竊盜罪，處五年以下有
  期徒刑、拘役或五百元以下罰金。
中華民國刑法第三百二十一條第一項第三款：
  犯竊盜罪而有左列情形之一者，處六月以上五年以下有期徒刑：
  三  攜帶兇器而犯之者。
中華民國刑法第三百五十四條：
  毀棄、損壞前二條以外之他人之物或令致不堪用，足以生損害於公眾或他人者，處
  二年以下有期徒刑、拘役或五百元以下罰金。
附表：
┌─┬──────┬───────┬──────┬──────┬────┐
│  │時       間 │地         點 │方        式│竊 得 財 物 │所犯法條│
├─┼──────┼───────┼──────┼──────┼────┤
│  │90年6月13日 │台北市內湖區  │以自備一字型│ＣＤ四片、肥│刑法第  │
│  │凌晨4時許   │文德路220巷內 │螺絲起子敲破│皂盒乙個、自│321條第1│
│一│            │              │甲○○所有Ｐ│來水籠頭把手│項第3款 │
│  │            │              │B-7150號自小│二個、十元硬│刑法第  │
│  │            │              │客車右後車窗│幣約五、六枚│354條   │
│  │            │              │玻璃一片    │。          │        │
├─┼──────┼───────┼──────┼──────┼────┤
│  │90年6月13日 │台北市內湖區  │以自備一字型│汽車小燈泡三│刑法第  │
│二│凌晨4時15分 │陽光街51號    │螺絲起子敲破│個、行動電話│321條第 │
│  │許          │              │丙○○所有Ｅ│乙支、行動電│1項第3  │
│  │            │              │A-2602號自小│話電池二個、│款      │
│  │            │              │客車右後車窗│行動電話皮套│刑法第  │
│  │            │              │玻璃一片    │一只、行動電│354條   │
│  │            │              │            │話耳機乙個、│        │
│  │            │              │            │毛巾乙條、高│        │
│  │            │              │            │速公路回數票│        │
│  │            │              │            │八張、電動刮│        │
│  │            │              │            │鬍刀乙只、香│        │
│  │          │              │            │煙盒乙個、瑞│        │
│  │            │              │            │士刀乙支、貓│        │
│  │            │              │            │眼戒指二個、│        │
│  │            │              │            │原子筆二枝、│        │
│  │            │              │            │白板筆一枝。│        │
├─┼──────┼───────┼──────┼──────┼────┤
│  │90年6月13日 │台北市內湖區  │以自備一字型│十元硬幣四十│刑法第  │
│  │凌晨5時許   │文德國中前    │螺絲起子敲破│三枚、五元硬│321條第1│
│三│            │              │庚○○所有Ｄ│幣十枚。    │項第3款 │
│  │            │              │6-071 號營業│            │刑法第  │
│  │            │              │小客車右後車│            │354條   │
│  │            │              │窗玻璃一片  │            │        │
└─┴──────┴───────┴──────┴──────┴────┘
